臺灣臺東地方法院刑事判決　　　　　　　 100年度訴字第24號
公　訴　人　臺灣臺東地方法院檢察署檢察官
被　　　告　劉俊宏
指定辯護人　本院公設辯護人丁經岳
上列被告因販賣毒品等案件，經檢察官提起公訴(99年度毒偵字
第410號、第413號)，被告於本院準備程序中就被訴施用第一級
及第二級毒品部分事實為有罪陳述，經本院合議庭裁定該部分由
受命法官獨任進行簡式審判程序，並判決如下：
    主  文
劉俊宏施用第一級毒品，處有期徒刑拾月。
    事  實
二、劉俊宏於民國97年間因施用毒品案件，經本院以97年度毒聲
    字第82號裁定送觀察、勒戒後，認無繼續施用毒品之傾向，
    於97年10月7日執行完畢釋放出所，並由臺灣臺東地方法院
    檢察署檢察官以97年毒偵字第358號為不起訴處分確定；復
    於前揭觀察勒戒執行完畢出所後5年內之98年及99年間分別
    因施用毒品案件，經本院以98年度東簡字第402號判決判處
    有期徒刑3月及以99年度訴字第187號判決判處有期徒刑9月
    ，均經確定，嗣於99年11月5日入監執行中。詎其仍不知悔
    改，基於施用第1級毒品海洛因及第2級毒品甲基安非他命之
    犯意，於前揭觀察勒戒執行完畢出所後5年內之99年11月2日
    晚上9時許，在其位於臺東縣大武鄉○○村○鄰○○路34號住
    處內，以將海洛因及甲基安非他命同置於玻璃球內，點火燒
    烤吸食煙霧之方式，同時施用海洛因及甲基安非他命1次。
    嗣於99年11月5日14時30分許，其因另案通緝遭逮捕後，於
    同日16時20分許，經警採集其尿液檢體送驗，結果呈嗎啡、
    可待因、安非他命及甲基安非他命陽性反應，而查悉上情。
二、案經臺東縣警察局臺東分局報告暨臺灣臺東監獄函送臺灣臺
    東地方法院檢察署檢察官偵查起訴，並經本院改依簡式程序
    審理。
    理  由
一、本件被告劉俊宏所犯係死刑、無期徒刑或最輕本刑為3年以
    上有期徒刑或高等法院管轄第一審案件以外之罪，其於準備
    程序進行中，先就被訴事實為有罪之陳述，經本院告知簡式
    審判程序之旨，並聽取檢察官及被告之意見後，經合議庭裁
    定由受命法官獨任進行簡式審判程序，是依刑事訴訟法第27
    3條之2規定，本件之證據調查，不受同法第159條第1項、第
    161條之2、第161條之3、第163條之1及第164條至第170條規
    定之限制，合先敘明。
二、上揭犯罪事實，業據被告於警詢時、偵查時、本院行準備程
    序及審理時坦承不諱，復有勘查採證同意書、偵辦毒品犯罪
    案件嫌疑尿液採集代碼對照表、臺東監獄99年12月1日東監
    戒字第0990800164號函、臺東地方法院檢察署檢察官執行指
    揮書、臺東監獄收容人採尿檢驗登記簿、刑案資料查註紀錄
    表、全國施用毒品案件紀錄表、矯正簡表各1份及慈濟大學
    濫用藥物檢驗中心濫用藥物檢驗總表2份在卷可稽。再毒品
    施用後於施用者尿液中可檢出之最大時限，受施用劑量及頻
    率、施用方式、飲水量多寡、個人體質及其代謝情況、檢測
    方法靈敏度等因素影響，因個案而異，海洛因一般可檢出之
    最大時限，依文獻之記載約為施用後2至4日，甲基安非他命
    為1至5日，而海洛因服用後24小時內經由尿液排出量可達施
    用劑量之80%，甲基安非他命服用後24小時內則約有施用劑
    量之70%排泄於尿液中，此有行政院衛生署管制藥品管理局
    92年3月10日管檢字第0920001495號、97年12月31日管檢字
    第0970013096號函文可資參照，再海洛因施用入人體後，水
    解還原成嗎啡，再循嗎啡之代謝方式排出體外，已據行政院
    衛生署藥物食品檢驗局(73)藥檢壹字第30221號函文說明綦
    詳，至尿液中是否含有海洛因、甲基安非他命或安非他命等
    反應，經以氣相層析質譜儀（GC／MS）分析方法進行確認檢
    驗，尿液檢體中濫用藥物或其代謝物之濃度高於或等於下列
    之濃度時，即可認定鴉片類或安非他命類之藥物存在：(一)
    嗎啡：300ng/mL；(二)安非他命：500ng/mL；(三)甲基安非
    他命：500ng/mL，且就尿液檢體中甲基安非他命之濃度高於
    500ng/mL時，其代謝物安非他命之濃度亦應同時等於或高於
    100ng/mL，方可判定為甲基安非他命陽性反應，此觀前開檢
    驗總表說明甚詳，復依法務部法醫研究所93年10月13日法醫
    毒字第0930003574號函文所載，海洛因經人體代謝後，在尿
    液中不會代謝產生可待因，但非法濫用之海洛因毒品在製造
    過程中常含有少量雜質乙醯可待因，乙醯可待因經人體代謝
    後，在尿液中會產生可待因，且實務上國內查獲之海洛因毒
    品內常摻有各種不同之物質，如稀釋物澱粉、興奮劑、解熱
    鎮痛劑、抗組織胺藥、支氣管擴張劑等，甚至有摻入大量可
    待因之案例，因此非法施用海洛因毒品者，在尿液中可檢出
    較大量之嗎啡成分及較少量之可待因成分。從而，慈濟大學
    濫用藥物檢驗中心前揭檢驗總表之確認檢驗，乃係以氣相層
    析質譜儀法進行檢驗，為目前公認較為精細之檢驗方式，一
    般尚不致產生海洛因、安非他命或甲基安非他命之偽陽性反
    應，且就檢驗之檢體而言，係以分析物是否存在為準，分析
    結果等於或高於最低可檢濃度時，即稱之為陽性，是被告上
    開尿液檢體之確認結果，檢出濃度各為嗎啡：10, 880ng/mL
    ，可待因：1,125ng/mL，甲基安非他命：6,390ng/mL，安非
    他命：780ng/mL，均高於該確認結果報告之最低可檢濃度，
    且嗎啡濃度遠高於可待因之濃度，揆諸前揭說明，足認被告
    上開尿液中之海洛因代謝物嗎啡及甲基安非他命確呈陽性反
    應，要無疑義。綜上，足認被告自白其於事實欄所載時間、
    地點施用海洛因、甲基安非他命各1次之內容與事實相符，
    可以採信。被告此部分犯罪事證明確，其犯行堪予認定，應
    依法論科。
三、按施用第1、2級毒品為犯罪行為，毒品危害防制條例第10條
    定有處罰明文。故施用第1、2級毒品者，依前揭規定本應科
    以刑罰。惟基於刑事政策，對合於一定條件之施用者，則依
    同條例第20條、第23條之規定，施以觀察、勒戒及強制戒治
    之保安處分。又毒品危害防制條例於92年7月9日修正公布，
    自93年1月9日施行，其中第20條、第23條將施用毒品之刑事
    處遇程序區分為「初犯」、「5年內再犯」、「5年後再犯」
    。依其立法理由之說明：「初犯」，經觀察、勒戒或強制戒
    治，應為不起訴處分或不付審理之裁定；經觀察、勒戒或強
    制戒治執行完畢釋放後，「5年內再犯」者，因其再犯率甚
    高，原實施之觀察、勒戒及強制戒治既已無法收其實效，爰
    依法追訴或裁定交付審理。至於經觀察、勒戒或強制戒治執
    行完畢釋放，「5年後再犯」者，前所實施之觀察、勒戒或
    強制戒治已足以遮斷其施用毒品之毒癮，為期自新及協助其
    斷除毒癮，仍用「初犯」規定，先經觀察、勒戒或強制戒治
    之程序。從而，依修正後之規定，祇於「初犯」及「5年後
    再犯」2種情形，有其追訴條件之限制，即須於初犯經觀察
    、勒戒或強制戒治釋放後，5年內均無施用毒品之行為，始
    能認其前所實施之觀察、勒戒或強制戒治已足遮斷毒癮，而
    得於5年後再犯時，再予適用初犯之規定，重行觀察、勒戒
    等程序。倘5年內已經再犯，經依法再為保安處分或追訴處
    罰，縱其第3次（或第3次以上）施用毒品之時間，在初犯之
    保安處分執行完畢釋放5年以後，即與「5年後再犯」之情形
    有別，且因已於「5年內再犯」，顯見其再犯率甚高，原實
    施觀察、勒戒或強制戒治，已無法收其實效，自無再經觀察
    、勒戒及強制戒治之必要，應由檢察官逕行起訴，始符新法
    修正之本旨（最高法院95年第7次刑事庭會議決議、98年度
    台非字第211號判決意旨參照）。查本件被告前因施用毒品
    案件，有如事實欄所載前案科刑及執行之情形，於送觀察、
    勒戒後，認無繼續施用毒品之傾向執行完畢釋放出所，復於
    前揭觀察、勒戒執行完畢後5年內施用毒品，經法院判決判
    處有期徒刑確定，有臺灣高等法院被告前案紀錄表1份在卷
    可稽，是被告施用毒品之犯行，揆諸前揭說明，自應依法論
    罪科刑。
四、查海洛因、甲基安非他命為毒品危害防制條例第2條第2項第
    1款及第2款所稱之毒品。核被告所為，係犯同條例第10條第
    1項及第2項之施用第1級、第2級毒品罪。被告施用前持有第
    1級海洛因及第2級毒品甲基安非他命之低度行為，應為其施
    用之高度行為所吸收，不另論罪。次按，海洛因為中樞神經
    抑制劑、安非他命類毒品係中樞神經興奮劑，二者作用機轉
    不同，本不宜共用，然對毒品施用者並無考慮此一原則之必
    要，通常可視其習性，同時混合施用任何毒品，有法務部調
    查局94年6月8日調科壹字第09400229960號函可供參考，第1
    級毒品海洛因及第2級毒品甲基安非他命既可混合施用，又
    查無被告分別施用之證據，是被告自陳其係同時混合施用海
    洛因及甲基安非他命乙節尚屬可採。從而，被告以一行為同
    時觸犯上開二罪名，為想像競合犯，應從一重之毒品危害防
    制條例第10條第1項之施用第1級毒品罪處斷。爰審酌被告前
    已因施用毒品案件，經觀察、勒戒之機會，並獲不起訴處分
    ，仍不能戒除毒癮，再次漠視法令而犯本件之罪，顯見其戒
    除毒癮之意志薄弱。惟念其施用毒品實乃戕害自己身心健康
    ，尚未危及他人，犯後坦承犯行、態度良好、生活狀況及高
    中畢業之智識程度等一切情狀，量處如主文所示之刑，以示
    懲儆。至於被告施用海洛因及甲基安非他命所使用之玻璃球
    ，為被告施用海洛因及甲基安非他命所用之物，業據其供明
    在卷，惟其非屬專供施用毒品之器具，亦未扣案，其沒收與
    否對於預防犯罪及公共利益或公共安全之維護，並無絕對影
    響，為免將來執行困難，爰不為沒收之宣告。
據上論斷，應依刑事訴訟法第273條之1第1項、第299條第1項前
段，毒品危害防制條例第10條第1項、第2項，刑法第11條前段、
第55條，判決如主文。
本案經檢察官邱奕智到庭執行職務。
中    華    民    國    100    年    3    月     1    日
                  刑事第一庭  法  官  楊峻宇
以上正本證明與原本無異。
如不服本判決應於收受送達後10日內向本院提出上訴書狀，並應
敘述具體理由；其未敘述上訴理由者，應於上訴期間屆滿後20日
內向本院補提理由書（均須按他造當事人之人數附繕本）。「切
勿逕送上級法院」。告訴人或被害人對於本判決如有不服，請書
具不服之理由狀，請求檢察官上訴者，其上訴期間之計算係以檢
察官收受判決正本之日期為準。
                              書記官  黃健豪
中    華    民    國   100    年    3     月    1     日
附錄論罪科刑法條：
毒品危害防制條例第10條
施用第一級毒品者，處 6 月以上 5 年以下有期徒刑。
施用第二級毒品者，處 3 年以下有期徒刑。